【裁判字號】    92,台抗,441
【裁判日期】    921106
【裁判案由】    擄人勒贖聲請再審
【裁判全文】
最高法院刑事裁定                                九十二年度台抗字第四四一號
    抗  告  人  甲○○
右抗告人因擄人勒贖案件，不服台灣高等法院台南分院中華民國九十二年八月八日駁
回再審聲請之裁定（九十二年度聲再字第一一三號），提起抗告，本院裁定如左：
    主  文
抗告駁回。
    理  由
按刑事訴訟法第四百二十條第一項第六款規定，有罪之判決確定後，因「發見確實之
新證據」，足認受有罪判決之人應受無罪、免訴、免刑或輕於原判決所認罪名之判決
者，為受判決人之利益，得聲請再審。所謂「發見確實之新証據」，係指該証據當時
已經存在，為法院及當事人所不知，事後始經發見且必可認為確實足以動搖原確定判
決而為受判決人有利之判決者，且就新證據之本身形式上觀察，毋須經調查程序，顯
然可認為足以動搖原確定判決而言。本件原裁定以抗告人甲○○於原審聲請再審意旨
略以：(1)案發之初，共犯蕭本昇及肉票黃道明見警衝入，立即分向逃逸，其間，肉票
經警追逐逼令「再跑！要開槍了」，始迫伊趴地而救回，續封山再圍獲蕭匪等情，迭
經抗告人於原審中一再辯解，詎公訴人竟故意疏漏此點，其中必有隱情，經聲請人一
再檢舉、陳情（檢附台灣台南地方法院檢察署九十二年七月九日南檢玲禮９２陳６字
第三八五九三函、法務部檢察司九二年一月十三日法檢一字第０九一０一八五八二五
號函），詎地檢署為包庇迴護自家人涉不法，於弊案臨揭穿之際，緊急將上開事證湮
滅並推諉予法院未採信之故。本件實情係肉票黃道明非「虛與委蛇」、「取信而已」
，而是確有「抽贖之合意」，故才有「要伊回而不回等情」，嗣見警衝入逃逸之上開
情狀發生，上開情境業經抗告人於第一審審理時一再提及，然竟遭書記官遺漏，乃確
定後，由辯護律師送入案卷，始發覺上述缺失及警方刑案移送書亦未詳述論列，導致
檢察官有行舞弊之機。故而原審判決所採心證｜肉票係「虛與委蛇」、「焉有行詐騙
其父財物之可能」、「博取信任而已」、「要伊回而不願去是『不實在』」等等，即
與實情不符而不足以維持。(2)又附表五之矇眼膠布一片，係自抗告人甲○○位於台南
巿之住處搜扣之證物，並非在高雄縣山區現場所查扣，且係肉票黃道明自行所粘貼，
因伊不想讓第三者（即林智盛）知悉參與抽贖，倘真為吾等所矇貼，豈有數度要拿下
而伊不肯之情事，此亦可經由與被害人對質而真相大白，詎被害人刻意避開「到庭日
」走避澳洲，檢察官刻意湮滅證據，而原確定判決又誤認上開膠布係警方衝入山區將
被害人眼睛撕下之膠布，而影響事實之認定。(3)再者依擄人勒贖罪係被擄人受制於行
動自由，而置於行為人之實力支配之下，方屬之。然則被害人黃道明既係「……有要
伊回而不回，是伊自己不願回的」，被害人實無行動自由受制之情形。復有「抽贖之
合意下」，當應成立他項財產上之不法犯罪，斷無再遽認擄人勒贖之事實。此雖於原
審判決時就已經存在，為檢察官湮滅（司法違紀案仍在陳情中），此係新事實，亦係
新證據。為此，依刑事訴訟法第四百二十條第一項第六款規定，提起本件再審聲請云
云。但查本件抗告人上開主張，或與法律所定再審之事由不符，或屬須經調查程序始
能觀察出是否足以動搖原判決，或屬就原確定判決所採酌證據之證明力再為爭執而已
；至所謂原判決所憑認之事實已證明其為虛偽，且屬檢察官刻意湮滅證據云云，抗告
人僅提出因程序不合法而遭判決自訴不受理之裁判乙份（臺灣臺南地方法院九十二年
度自字第九三號），並未提出確定判決為證，或證明其刑事訴訟不能開始或續行非因
證據不足；因認本件再審之聲請為無理由，予以駁回，經核於法尚無違誤。抗告意旨
仍執陳詞爭辯，略謂本件肉票見警衝入而逃逸，經追逐逼令要開槍，始迫伊趴地而逮
回之情形足認「抽成贖金」非假，足以動搖原判決，此有利於抗告人之重要證據，於
判決確定後始經發現，係原檢警所隱匿湮滅云云，指摘原裁定不當，揆之首開說明及
原裁定已說明之理由，仍難認係適法之再審理由，應認抗告為無理由，予以駁回。
據上論結，應依刑事訴訟法第四百十二條，裁定如主文。
中      華      民      國    九十二    年     十一     月      六      日
                              最高法院刑事第七庭
                                  審判長法官  莊  登  照
                                        法官  洪  明  輝
                                        法官  黃  一  鑫
                                        法官  魏  新  和
                                        法官  林  秀  夫
      右正本證明與原本無異
                                              書  記  官
中      華      民      國    九十二    年              月              日


司法院資訊處製作；財團法人民間司法改革基金會備份。
